【裁判字號】    97,台非,226
【裁判日期】    970522
【裁判案由】    公共危險
【裁判全文】
最高法院刑事判決              九十七年度台非字第二二六號
上  訴  人  最高法院檢察署檢察總長
被      告  甲○○
上列上訴人因被告公共危險案件，對於台灣屏東地方法院中華民
國九十二年七月三十一日第一審確定簡易判決（九十二年度屏交
簡字第一九三號，聲請簡易判決處刑案號：台灣屏東地方法院檢
察署九十二年度偵字第二七一七號），認為違法，提起非常上訴
，本院判決如下：
    主  文
原判決關於諭知累犯違背法令部分撤銷。
甲○○服用酒類，不能安全駕駛動力交通工具而駕駛，處有期徒
刑貳月，如易科罰金，以佰元折算壹日。
    理  由
非常上訴理由稱：「按判決不適用法則或適用不當者，為違背法
令，刑事訴訟法第三百七十八條定有明文。又依法應於審判期日
調查之證據而未予調查者，其判決當然為違背法令，同法第三百
七十九條第十款亦有明文。復按刑法第四十七條規定之累犯，必
須曾受有期徒刑之執行完畢，或受無期徒刑或有期徒刑一部之執
行而赦免後，五年以內再犯有期徒刑以上之罪者為限，始得加重
其刑。經查：被告甲○○曾因殺人未遂、殺人未遂、妨害自由、
殺人未遂等四罪經法院判處有期徒刑四年、五年、六月、六年確
定，經更定執行刑為有期徒刑十五年，自民國七十四年十月二十
九日開始執行，執行期滿日原為八十九年九月三日（羈押折抵五
十五日），嗣因適用七十七年罪犯減刑條例減刑、更定應執行刑
為七年六月，其執行期滿日亦隨之變更為八十二年三月四日，被
告於七十九年四月二日假釋出監付保護管束，後因八十年罪犯減
刑條例自八十年一月一日施行，被告上開四罪經適用該條例減刑
後，視為已執行完畢，無殘餘刑期，此有台灣高等法院被告全國
前案紀錄表附原審卷（第五頁）及台灣屏東地方法院檢察署七十
五年度執更嚴字第六十四號執行指揮書及七十七年度執減更字第
三三八號執行指揮書、台灣屏東地方法院七十四年度聲字第五一
三號、七十七年度聲減字第三二九號刑事裁定附台灣屏東地方法
院檢察署八十年度執減更字第一六一三號卷、七十七年度執減更
字第三三八號卷可稽，是聲請人所犯殺人未遂等罪之十五年有期
徒刑部分，已於八十年一月一日執行完畢，與聲請人於九十二年
五月間犯本件公共危險罪，已逾五年，應不得論以累犯，原審未
察，誤認被告所犯殺人未遂等罪於九十年二月一日始執行完畢，
而依累犯之規定加重其刑，自有應調查之證據未調查及適用法則
不當之違法，而顯然於判決結果有所影響。案經確定，且於被告
不利，爰依刑事訴訟法第四百四十一條、第四百四十三條提起非
常上訴，以資糾正」等語。
按判決不適用法則或適用不當者，為違背法令，刑事訴訟法第三
百七十八條定有明文。又按修正前刑法第四十七條規定之累犯，
以曾受有期徒刑之執行完畢，或受無期徒刑或有期徒刑一部之執
行而赦免後，五年以內再犯有期徒刑以上之罪者而言。如前案執
行完畢或受一部之執行而赦免後，已逾五年，縱再犯有期徒刑以
上之罪，亦無該法條之適用。卷查被告甲○○曾因殺人未遂、殺
人未遂、妨害自由、殺人未遂等四罪經法院判處有期徒刑四年、
五年、六月、六年確定，經更定執行刑為有期徒刑十五年，自七
十四年十月二十九日開始執行，執行期滿日原為八十九年九月三
日，嗣因適用中華民國七十七年罪犯減刑條例減刑、更定執行刑
為有期徒刑七年六月，其執行期滿日亦隨之變更為八十二年三月
四日，而於七十九年四月二日假釋出監付保護管束，後因中華民
國八十年罪犯減刑條例自八十年一月一日施行，被告上開四罪經
適用該條例減刑後，視為已執行完畢，無殘餘刑期，此有台灣高
等法院被告全國前案紀錄表及台灣屏東地方法院檢察署執行指揮
書、台灣屏東地方法院刑事裁定在卷可稽。是被告所犯殺人未遂
等罪，所處有期徒刑十五年部分，已於八十年一月一日執行完畢
。則其於九十二年五月二十二日所犯本件公共危險罪，距上開殺
人未遂等罪執行完畢日期已逾五年，揆諸首揭說明，並不構成累
犯。原審未察，誤認被告所犯上開殺人未遂等罪係於九十年二月
一日始執行完畢，依累犯之規定加重其刑，自有判決適用法則不
當之違法，案經確定，且於被告不利，非常上訴意旨執以指摘，
洵有理由，應由本院將原判決關於諭知累犯違背法令部分撤銷，
另行判決，爰酌情量處如主文第二項所示之刑，並諭知易科罰金
之折算標準，以資救濟。
據上論結，應依刑事訴訟法第四百四十七條第一項第一款但書，
刑法第一百八十五條之三，修正前刑法第四十一條第一項前段，
修正前罰金罰鍰提高標準條例第二條，判決如主文。
中    華    民    國  九十七  年    五    月  二十二  日
                      最高法院刑事第十一庭
                          審判長法官  花  滿  堂
                                法官  黃  正  興
                                法官  陳  東  誥
                                法官  林  錦  芳
                                法官  李  伯  道
      本件正本證明與原本無異
                                      書  記  官
中    華    民    國  九十七  年    五    月  二十五  日
                                                    m
附錄本案論罪科刑法條
刑法第一百八十五條之三
服用毒品、麻醉藥品、酒類或其他相類之物，不能安全駕駛動力
交通工具而駕駛者，處一年以下有期徒刑、拘役或三萬元以下罰
金。


司法院資訊處製作；財團法人民間司法改革基金會備份。
